臺灣屏東地方法院刑事判決　　　　　　　　　　　　九十三年度交簡上字第五六號
　　上　訴　人　臺灣屏東地方法院檢察署檢察官
　　上　訴　人
　　即　被　告　丙○○
　　選任辯護人　黃光宇　律師
右列上訴人因被告過失傷害案件，不服本院簡易庭於中華民國九十三年九月十六日所
為之九十三年度交簡字第六二０號第一審判決（聲請簡易判決處刑案號：九十三年度
偵字第三一一五），本院判決如左：
    主  文
原判決撤銷。
丙○○因過失傷害人致重傷，處有期徒刑肆月，如易科罰金，以參佰元折算壹日。
　　事  實
一、丙○○考領有機車駕駛執照，其於民國九十二年十一月九日清晨，騎乘車牌號碼
    ＧＦ九─四九三號重型機車，沿屏東市○○○路由北往南方向行駛，於同日清晨
    五時十分許，行經復興南路一段與復興南路一段一六二巷未設燈光號誌之交岔路
    口前，本應注意汽車行經無號誌之交岔路口，應減速慢行，作隨時停車之準備；
    駕駛人並應注意車前狀況，隨時採取必要之安全措施，以確保行車之安全，而依
    其智識、能力，及依當時天候為晴天，夜間有照明，道路為直路，路面乾燥、無
    缺陷及障礙物，視距亦屬良好之情況下，並無不能注意之情事，竟疏未減速慢行
    ，作隨時停車之準備，亦未注意車前狀況，並隨時採取必要之安全措施，猶以時
    速四十五至五十公里之速度行駛；適同一時地，有行人丁○○酒醉（吐氣所含酒
    精濃度約達每公升一．一三五毫克），沿慢車道行走，行經路口前，亦未注意後
    方之來車，突然侵入上開路段之外側快車道，丙○○見狀閃煞不及而撞及丁○○
    ，致丁○○因此受有外傷性癲癇及頭部外傷併腦內出血等傷害，經治療後仍呈現
    無自主意識、生活完全由他人照護，以目前醫療水準無治癒可能，其身體已達重
    大不治之重傷害程度。丙○○肇事後，未被偵查機關發覺之前即向前來處理車禍
    事宜之警員自首及接受裁判。
二、案經臺灣屏東地方法院檢察署檢察官指定丁○○之姐甲○○○代行提出告訴由臺
    灣屏東地方法院檢察署檢察官偵查聲請簡易判決處刑。
    理  由
二、訊據上訴人即被告丙○○雖然承認於上述時、地騎乘機車肇事致被害人受傷之事
    實，惟否認有何過失，辯稱：「我本來行駛在機車道，後來看見前方有一部小貨
    車停在機車道上，被害人沿小貨車的左側行走，因貨車會擋住行線，我就偏向快
    車道行駛，我在注意路口有無來車時，被害人突然侵入快車道內，我閃避不及才
    肇事，實在無從防範，應無過失責任可言」等語。惟查：
（一）被告於上述時、地駕駛機車肇事致被害人受傷之事實，業據其於警詢、偵查及
      本院審理中坦承在卷，核與代行告訴人甲○○○指訴之情節相符，並有道路交
      通事故調查報告表（一）、（二）、道路交通事故現場圖各一份及現場與肇車
      機車相片共八張在卷可稽，而被害人因本件車禍受有外傷性癲癇及頭部外傷併
      腦內出血等傷害，亦有診斷證明書在卷可參，堪認其受傷係因被告駕車撞及所
      致，已無疑義。
（二）按汽車行經無號誌之交岔路口，應減速慢行，作隨時停車之準備；駕駛人並應
      注意車前狀況，隨時採取必要之安全措施，道路交通安全規則第九十三條第一
      項第三款、第九十四條第三項分別定有明文。本件依據道路交通事故現場圖所
      載，肇事地點為一未設有燈光號誌之交岔路口，而被告當時之行車速度為時速
      四十五到五十公里之間，業據其於警偵訊時供承明白（見九十二年十一月九日
      警詢筆錄、九十三年三月十一日偵查筆錄）。準此，其顯然未減速慢行，作隨
      時停車之準備；而該路口隨時有人車出入，被告在此之前即已發現被害人行走
      在前，此時即可預想被害人可能有穿越路口之舉，自應格外小心，提高警覺，
      採取必要之安全措施（如放慢車速、鳴按喇叭、預踩煞車等等），其竟未採取
      上述之防護措施，以上開車速貿然行進，故其同時違反上述道路交通安全規則
      而未盡其注意義務至明。復依附卷之交通事故調查報告表所示：肇事當時天氣
      為晴天，夜間有照明，道路為直路，路面乾燥、無缺陷及障礙物，視距亦屬良
      好，而被告為考有機車駕駛執照之人，騎乘機車多年，駕駛技術不差，且經常
      行經肇事地點，對該處交通狀況並不陌生，其若稍加注意，即可採取適切之措
      置以迴避本件車禍之發生，故依當時之情形，顯無不能注意之情事，其竟疏未
      注意及此，以致肇事致人受傷，其有應注意能注意而不注意之過失責任，至為
      灼然。況本件車禍肇事原因，經檢察官送請鑑定結果，認被告騎乘機車於無號
      誌交岔路口未注意車前狀況為肇事原因，有臺灣省高屏澎區車輛行車事故鑑定
      委員會九十三年五月二十八日高屏澎鑑字第九三○八三八號鑑定意見書及臺灣
      省車輛行車事故覆議鑑定委員會九十三年八月十日府覆議字第高屏澎鑑字第九
      三一○七二八號鑑定意見書各一份附卷可憑，此為鑑定機關本於專業知識及經
      驗所得之結論，自可憑信，益證被告確實有過失責任。至鑑定機關雖將被告酒
      後之狀況列為肇事之因素，惟被告當時之吐氣所含酒精濃度僅每公升○．二一
      毫克，此有酒精濃度測試表及測試觀察紀錄表各一份附卷可稽，而依測試觀察
      紀錄表所載，被告行動正常，訊問過程意志力反應良好，身上沒有聞到酒味等
      語。可見其未有酒醉之情形，故鑑定委員會及覆議鑑定委員會以酒醉為肇事因
      素等語，因與事實不符，即難供參酌。另上開鑑定委員會及覆議鑑定委員會均
      以被害人當時係要穿越道路遭被告撞及等語。惟查本件僅能認定被害人突然侵
      入外側快車道，尚乏其他證據足以認定被害人係要穿越道路，然不論被害人越
      道路不當或突然侵入快車道，其應負之責任輕重並無二致，併此指明。本件被
      害人酒醉行走時突然侵入外側車道（原審認被害人係沿外側快車道直行，容有
      未洽，詳後述），雖同有較重之過失責任，然其二人之過失行為既併合為本件
      車禍發生之原因，被告之過失責任仍不得因之抵銷或解免，又被害人之受傷既
      因被告之過失行為所致，二者間復有相當因果關係。綜上所述，被告辯稱已善
      盡其注意義務，並無過失云云，顯為卸責之詞，不足採信，本件事證明確，被
      告犯行應可認定。
三、被害人丁○○因本件車禍受有外傷性性癲癇及頭部外傷併腦內出血等傷害，經治
    療後仍呈現無自主意識、生活完全由他人照護，以目前醫療水準無治癒可能一節
    ，此有國仁醫院診斷證明書、該院九十三年三月十七日國仁醫字第九三○○七三
    號函、該院九十三年九月八日國仁醫字第九三○二六三號函及身心殘障手冊各一
    份附卷足憑，堪認被害人之身體已達刑法第十條第四項六款所稱重大不治之重傷
    害之程度。故核被告丙○○所為，係犯刑法第二百八十四條第一項後段之過失傷
    害致重傷罪。又行為人在犯罪未被發覺之前，向該管公務員告知犯罪，而不逃避
    並接受裁判者，即與刑法第六十二條前段規定自首條件相符，並不以言明自首並
    願接受裁判為必要。於交通事故案件更不以親自報案為要件，縱係第三人以電話
    報案，警方至車禍現場尚未得知肇事者為何人之前，該肇事者即向警方表明其為
    肇事之人，仍可認定係自首；又行為人即或主動向偵查機關報告犯罪事實之後，
    嗣後又否認犯罪或過失之責任者，仍不能動搖其自首之效力（最高法院七十三年
    台上字第六二九號判決參照）。本件被告肇事後，警方據報前往車禍現場處理，
    當時被告於未被偵查機關發覺之前即向前來處理車禍事宜之警員坦承本件車禍，
    業據其供述明確，核與證人即處理本件車禍事宜之警員乙○○所述情節相符，並
    有屏東縣警察局道路交通事故肇事人自首情形紀錄表一份附卷足稽，參以其未逃
    避偵審之事實，堪認被告主動向警員乙○○陳述本件交通事故，係對於未發覺之
    罪自首而接受裁判，雖其並未表明「自首」及「接受裁判」等字句及否認過失責
    任，仍不能否定其自首之效力，自應依刑法第六十二條前段規定減輕其刑。
四、原審認被告罪證明確，據以論罪科刑，固非無據。惟查：（一）、原審認為被害
    人丁○○於肇事前為中度肢障患者，行動緩慢似中風患者，必須一步一步慢慢行
    走，不能跑步等情，故其不可能突然偏向快車道，據此認定被害人丁○○當時沿
    著外側快車道行走。然一般人沿市區○○○道走，極易發生交通事故，被害人對
    此應知之甚稔，況該路段尚有慢車道甚至路旁可供行走，被害人豈會捨此較安全
    路徑而貿然沿快車道行走？又被告於警偵訊及本院審理時均供稱：「肇事地點前
    之慢車道車停一輛小貨車，故才偏入快車道駛，被害人當時在小貨車旁，突然侵
    入快車道」等語。其於原審訊問時亦供稱：「丁○○是與伊同向在前行走」等語
    ，而本件肇事地點附近確有停放一小貨車，此有卷附相片可參，因此被告上述之
    供詞，應係屬實。被告早已看見被害人行走在前，若被害人係沿快車道直行，被
    告豈會視若無睹而自後追撞？另被害人受傷受傷就醫時，經採測其血液酒精含量
    換算當時之吐氣所含酒精濃度高達約每公升一．一三五毫克，此有酒精濃度測試
    表可參，依卷附之酒精濃度呈現之症狀關係表所示，被害人有運動失調、平衡障
    礙等症狀，被害人又係肢障人士，行動控制能力，不如常人，其諒係因酒醉而產
    生運動失調、平衡障礙，導致失控突然侵入快車道，殆無疑義。至原審以被告上
    述所稱：「丁○○是與伊同向在前行走」等語為由，認被害人係沿外側快車道行
    走。惟其二人方同相同，但並不表示係同行在相同之車道，本件被告及被害人均
    係往萬丹方向行駛或行走，故被告供稱其與被害人同向，乃屬正常之供述，自不
    得以此認定被害人沿外側快車道之依據。綜上，原審認定被害人係沿快車道行走
    遭被告自後撞及，應有未洽。（二）、汽車（包括機器腳踏車）駕駛人，在快車
    道依規定駕車行駛，因行人或慢車不依規定，擅自進入快車道，因而致人受傷或
    死亡，依法應負刑事責任者，減輕其刑，道路交通管理處罰條例第八十六條第二
    項固定有明文。然「依規定在快車道行駛」與「在快車道依規定行駛」二者意義
    不同，前者指汽車依據交通規章可以行駛在快車道，至於後者在於規範行駛快車
    道中之車輛，為避免發生危險事故，應該恪遵各種交通規則而言。本件被告行經
    無號誌之交岔路口，並未減速慢行，作隨時停車之準備，又未注意車前狀況，隨
    時採取必要之安全措施，同時違反道路交通安全規則第九十三條第一項第三款、
    第九十四條第三項等有關規定，已如前述，雖其依道路交通安全規則第九十九條
    第一項第二款規定可在外側快車道上行駛機車，但其未依上述之交通交通安全規
    則之規定行車，自不符合道路交通管理處罰條例第八十六條第二項所定之減刑要
    件。原審據以減輕刑責，亦有未洽。本件檢察官上訴意旨認被告未有自首之情形
    及被害人步入快車道，無肇事因素，被告以其已善盡注意義務，並無過失責任等
    ，分別提起上訴，應無理由，然原判決既有上述可議之處，再者，被害人因本件
    車禍受傷非輕，被告又否認過失，且尚未與被害人家屬成立和解，原審量處有期
    徒刑二月，亦嫌過輕，檢察官上訴意旨中另指摘原判決量刑過輕為有理由，自應
    予以撤銷改判。爰審酌被告素行、過失程度、被害人亦同有較重之過失責任、被
    害人所受之傷害非輕，犯後否認過失及尚未與被害人家屬成立和解等一切情狀，
    量處如主文所示之刑，並諭知易科罰金之折算標準。
據上論斷，應依刑事訴訟法第四百五十五條之一第一項、第三項、第三百六十九條第
一項前段、第三百六十四條，刑法第二百八十四條第一項後段、第六十二條前段、第
四十一條第一項，罰金罰鍰提高標準條例第一條前段、第二條，判決如主文。
本案經檢察官黃莉琄到庭執行職務
中      華      民      國      九十四    年     一     月    　  七    日
                                     臺灣屏東地方法院交通法庭
                                         審判長法  官  黃國永
                                               法  官  余德正
                                               法  官  蘇碧珠
右正本證明與原本無異。
不得上訴。
                                               書記官  林鴻仁
中      華      民      國      九十四      年  一    月        十     日
附錄本判決論罪科刑法條全文
刑法第二百八十四條第一項：
因過失傷害人者，處六月以下有期徒刑、拘役或五百元以下罰金，致重傷者，處一年
以下有期徒刑、拘役或五百元以下罰金。
